【裁判字號】    95,上更(一),63
【裁判日期】    950920
【裁判案由】    給付貨款
【裁判全文】
臺灣高等法院民事判決                95年度上更(一)字第63號
上  訴  人  和野科技股份有限公司
法定代理人  丁○○○
訴訟代理人  劉君豪律師
            林添進律師
被 上訴 人  騰研科技股份有限公司
法定代理人  甲○○
訴訟代理人  乙○○
                          9樓
訴訟代理人  毛英富律師
上列當事人間給付貨款事件，上訴人對於民國93年5月27日臺灣
板橋地方法院92年度訴字第2040號第一審判決提起上訴，經最高
法院第1次發回更審，本院於95年9月6日言詞辯論終結，判決如
下：
    主  文
上訴駁回。
第二審及發回前第三審訴訟費用均由上訴人負擔。
    事實及理由
一、被上訴人主張：上訴人自民國（下同）91年1月份起，陸續
    向伊購買如附表所示之電腦相關產品（下稱系爭貨品），伊
    已依約交付系爭貨物，詎上訴人僅支付部份貨款，尚有如附
    表所示編號11至16所示貨款計新台幣（下同）3,037,357元
    （下稱系爭貨款）未為給付。迭經伊去電催討，惟上訴人均
    置之不理，爰依兩造間買賣契約法律關係，請求上訴人如數
    給付伊系爭貨款併加計法定遲延利息等情。並於本院答辯聲
    明：上訴駁回。
二、上訴人則以：伊雖以訴外人翊勝有限公司名義，與被上訴人
    訂有「CJ107-DVD COPY UBS2.0 to IDE+DVD player and
    DVD Copy軟體開發暨AM1-1101採購契約書」（下稱系爭契約
    ），實則契約當事人為伊，被上訴人亦已依系爭契約出貨予
    伊。惟被上訴人所交付如附表所示AM1-1101、AM1-1102、
    AM11-1202等CPU（即中央處理器，下稱系爭CPU）之硬體設
    備，並未提供符合系爭契約所約定產品規格之軟體支援，經
    伊催告補正未果，是被上訴人所交付之貨品既缺乏約定及預
    定功能及品質，伊已依物之瑕疵擔保及不完全給付之規定，
    解除兩造間之系爭契約，被上訴人自應負回復原狀之責，要
    不得再請求給付貨款。縱認伊解除契約不合法，於被上訴人
    提供伊上開硬體之應用軟體前，伊亦得主張同時履行抗辯，
    就被上訴人請求給付貨款自仍得拒絕付款等語資為抗辯，並
    於本院上訴聲明：(一)廢棄原判決；(二)上廢棄部分，被上訴人
    在第一審之訴及假執行之聲請均駁回。
四、兩造不爭執之事實：（見本院95年7月25日準備程序筆錄，
    更審卷第62頁）
(一)被上訴人95年5月16日書狀附表11至16項所列貨款之買賣契
    約當事人為兩造。
(二)上訴人尚有貨款3,037,357元未為給付。
    以上事實，為兩造所不爭執，並有統一發票及出貨單影本共
    11紙在卷可稽（見原審卷第28-38頁、本院更審卷第12頁、6
    2頁），自堪信為真實。
五、本院於95年7月25日得兩造同意協議簡化並整理之爭點（見
    本院同上筆錄）：
(一)被上訴人給付系爭附表編號11至16等6筆標的，是否即為履
    行「Cj107-DVD Copy採購契約書」給付義務之行為？
(二)被上訴人給付系爭附表編號11至16買賣標的物即AM1-1101
    、AM1-1102、AM1-1202之CPU時，是否亦應交付相關之軟體
    ？
(三)本件被上訴人之給付，是否構成是瑕疵擔保責任？如是，上
    訴人依民法第359條規定之契約解除權是否已逾民法第365條
    之6個月除斥期間？是否有民法第356條第2項規定之適用？
(四)本件被上訴人之給付，是否構成給付遲延責任？
(五)上訴人於被上訴人未交付可用軟體前，可否主張同時履行抗
    辯？
六、關於被上訴人給付系爭附表編號11至16等6筆標的，是否即
    為履行「Cj107-DVD  Copy採購契約書」給付義務之行為部
    分：
(一)按稱買賣者，謂當事人約定一方移轉財產權於他方，他方支
    付價金之契約；當事人就標的物及其價金互相同意時，買賣
    契約即為成立；民法第345條定有明文。又買賣契約為債權
    契約，乃不要式行為契約 (最高法院20年度上字第1207號判
    例意旨參照)，故買賣契約並非必須以書面締約方得成立，
    縱口頭言詞締約或依意思實現方式成立契約，只要當事人就
    標的物及其價金互相同意時，買賣契約即為成立。故基於債
    之相對性，除法律有特別規定外，債之關係僅存在於契約當
    事人之間。而依據上訴人所提出之以翊勝有限公司名義與被
    上訴人訂定之系爭「CJ107-DVD Copy採購契約書」內容觀之
    ，其買賣之標的如該採購契約書第一條所示之「AM1-1101
    CPU暨USB2.0 to IDE及DVD copy軟體套件」，而開發價款、
    ＩＣ採購價格及付款條件則如該採購契約之附件二所示，另
    依據被上訴人所提出之兩造間交易明細及統一發票影本所示
    ，上訴人向被上訴人所購買之AM1-1101產品部分，被上訴人
    曾開立MB00000000號發票向上訴人收取貨款220,784元，嗣
    又因修改Logo，開立PY00000000發票向上訴人收取3,144元
    ，而上訴人對上開款項均已給付完畢，至於尚未付款之產品
    則為AM1-1102、NAND Flash、ALiM5622等產品，與前述上訴
    人所抗辯之以翊勝有限公司名義與被上訴人訂定之採購合約
    書之買賣標的並非同一。再查系爭「CJ107-DVD Copy採購契
    約書」其當事人乙方為被上訴人、甲方為「翊勝有限公司」
    ，上訴人並非契約當事人 (見原審卷第45至52頁)，且經被
    上訴人向經濟部查詢，翊勝有限公司確未依公司法第6條規
    定聲請設立登記，業據提出公司名稱查詢表在卷可稽 (見更
    審前本院卷第83、84頁)，復為兩造所不爭執，自堪信為真
    ，翊勝有限公司既無權利能力，依法自未能取得法人人格，
    乃翊勝有限公司既欠缺法人人格無從獲有享受權利負擔義務
    之主體，即不能享有權利能力而得為權利主體，故以翊勝有
    限公司名義所訂之系爭「CJ107-DVD Copy採購契約書」契約
    自難認屬合法有效。系爭「CJ107-DVD Copy採購契約書」既
    屬無效契約，乙方即被上訴人自亦不受該契約之拘束。該契
    約既為無效契約，上訴人亦非該契約內容所載之當事人，其
    一再依據「CJ107-DVD Copy採購契約書」主張被上訴人未交
    付軟體云云，自乏依據。又上訴人稱翊勝有限公司之法定代
    理人為宋明齊，惟翊勝有限公司既未為公司設立登記，自難
    認上訴人此部份主張為真實，況上訴人之法定代理人為丁○
    ○○，亦與上訴人所稱之宋明齊顯非同一人，上訴人空言主
    張本件上訴人與「CJ107-DVD Copy採購契約書」之當事人相
    同云云，亦屬無據。從而上訴人執上開翊勝有限公司名義與
    被上訴人間所訂定之「CJ107-DVD Copy採購契約書」之內容
    主張被上訴人尚未履行合約內容一節，即非可採，其進而主
    張解除契約一節，亦屬無可採。
(二)上訴人再主張「被上訴人亦依照契約出貨，是被上訴人出貨
    之行為亦視為默認契約主體已由被上訴人與翊勝有限公司變
    更為被上訴人與上訴人間」云云，並舉證人即被上訴人已離
    職之業務處長丙○○於原審及更審前本院之證詞：簽約時是
    上訴人公司老闆要求用翊勝有限公司名義，我們是一直對上
    訴人，因為發票也開給上訴人‧‧‧一般被上訴人出賣CPU
    要附軟體，這顆有附軟體，但是要測試修改‧‧」等語為證
    ，惟被上訴人否認其證詞為真正。經查系爭「CJ107-DVD
    Copy採購契約書」已屬無效契約，已如前述，被上訴人復否
    認依據該無效契約出貨，並稱係自始出貨給和野科技股份有
    限公司之上訴人，有出貨單及統一發票可佐 (見更審前本院
    卷第37至47頁)，而觀諸該出貨單及統一發票所載，買方自
    始即為上訴人，未見有買受人為翊勝有限公司之片語隻字之
    記載，況上訴人於本院審理中已自承附表編號11～16之買賣
    契約當事人為兩造 (見本院卷第2頁)，復與證人丙○○所稱
    「我們是一直對上訴人」之上開證詞相符，則上訴人對於其
    所謂「是被上訴人出貨之行為亦視為默認契約主體已由被上
    訴人與翊勝有限公司變更為被上訴人與上訴人間」云云，亦
    與證人丙○○上開「我們是一直對上訴人，因為發票也開給
    上訴人」之證詞不符，此外，上訴人復未能舉證兩造已合意
    變更系爭契約內容而成立新的買賣契約，空言主張兩造間之
    契約主體已變更，自難僅憑證人丙○○之片面證詞，遽認上
    訴人上開主張為真實。
七、關於被上訴人給付系爭附表編號11至16買賣標的物即AM1-11
    01、AM1-1102、AM1-1202之CPU時，是否亦應交付相關之軟
    體部分：
(一)上訴人主張兩造有應交付相關軟體之約定乙節，惟為被上訴
    人所否認，上訴人自應就其主張復舉證之責。經查上訴人於
    發票日期91年4月26日即購買AM1－1101一千套，旋即分別於
    91年4月29日、91年5月24日、91年6月24日及91年8月12日再
    購買AM1－1102五百套、五百套、二萬五千套及一萬七千套
    ，嗣又於91年11月4日購買AM1－1202五千套，並於92年1月
    15日最後一筆訂單中再購買AM1－1202一萬五千套等事實，
    有兩造所不爭執之附表足憑，則若有相關軟體未能交付或有
    任何瑕疵情事，上訴人何以任令上開對其不利情事存在而不
    加以追究？又豈可能持續大量訂購標的如此龐大數量之貨物
    ，且愈買愈多，除附表11至16外，其餘附表編號1至10之貨
    款均已付清，而未為任何爭執或主張，上訴人上述主張，顯
    有悖常情。
(二)上訴人又主張：AM1-1102及AM1-1202相關產品均為合約之開
    發產品，AM1-1202僅為經增加上訴人公司之logo以與未增加
    公司logo之AM1-1102區分；且兩造均以原證一之契約為履行
    之依據云云，亦為被上訴人所否認。而觀諸上開卷附無效之
    「CJ107-DVD Copy採購契約書」所載，其CPU為「AM1-1101
    」而非「AM1-1102」或「AM1-1202」，故CPU「AM1-1102」
    、「AM1-1202」均非「CJ107-DVD採購契約」之產品。且CPU
    「AM1-1101」其(1)角「PIN」(2)IC「PDC P/N」(3)內部功能「
     USB」(4)規格「Description」與「AM1-1102」、「AM1-120
     2」者，均尚有異，此亦有規格明細表可佐 (見本院卷第49
     頁後附被上證二)，從而，上訴人主張：AM1-1102及AM1-12
     02相關產品均為合約之開發產品，AM1-1202僅為經增加上
     訴人公司之logo以與未增加公司logo之AM1-1102區分；且
     兩造均以原證一之契約為履行之依據云云，自不足採。
(三)此外，上訴人對於其主張兩造有應交付相關軟體之約定乙節
    ，復未能舉證以實其說，自難認其主張為真實。其進而主張
    「被上訴人未將相關軟體交付，致使被上訴人所交付之貨物
    宛如廢物，一無用處，存放於倉庫，故上訴人得解除上揭契
    約書，並得拒絕給付貨款」云云，亦屬無據。
八、上開「Cj107-DVD  Copy採購契約書」既為無效契約，不得
    拘束被上訴人，該契約主體亦無由被上訴人與翊勝有限公司
    變更為被上訴人與上訴人間之情形，且被上訴人給付系爭附
    表編號11至16等6筆標的，並非為履行「Cj107-DVD  Copy採
    購契約書」給付義務之行為，兩造間復無應交付相關軟體之
    約定，上訴人主張解除契約於法不合，已如上述，則其餘關
    於上訴人主張依上開無效之「Cj107-DV D  Copy採購契約書
    」主張本件被上訴人之給付，因未附相關軟體是否應負瑕疵
    擔保責任，及其主張契約解除，其解除權有無逾越民法第
    365條之6個月除斥期間、是否有民法第356條第2項規定之適
    用？本件被上訴人之給付，是否因為附相關軟體而構成給付
    遲延責任？上訴人於被上訴人未交付可用軟體前，可否主張
    同時履行抗辯？等爭點，即無庸再予審酌。
九、再按給付有確定期限者，債務人自期限屆滿時起，負遲延責
    任；給付無確定期限者，債務人於債權人得請求給付時，經
    其催告而未為給付，自受催告時起，負遲延責任；民法第
    229 條第1、2項定有明文，又遲延之債務，以支付金錢為標
    的者，債權人得請求依法定利率計算之遲延利息；應付利息
    之債務，其利率未經約定，亦無法律可據者，週年利率為百
    分之五，同法第233條第1項、第203條亦分別定有明文。本
    件被上訴人主張其已依約交付系爭貨物，並於92年1月15日
    最後一筆貨物送達上訴人收受等情，為上訴人所不爭執，自
    堪信為真。而上訴人對於被上訴人主張其應於交貨日即應支
    付貨款乙節亦未爭執，僅以被上訴人未依約附相關軟體等上
    開情節為由拒付貨款，因上訴人上開辯解不可採，已如上述
    ，自應認被上訴人主張上訴人應自最後一筆貨物送達上訴人
    收受之翌日起，按法定利率週年利率為百分之五計算利息負
    遲延責任，即無不合。
十、綜上所述，被上訴人主張兩造間有前述產品之買賣契約關係
    存在，且上訴人尚欠有前述附表所示編號11至16所示貨款計
    3,037,357元未為給付，經催告亦拒絕給付，均為可採，從
    而被上訴人依兩造間買賣契約法律關係，請求上訴人如數給
    付伊系爭貨款及自最後貨物送達上訴人收受之翌日即92年1
    月16日起至清償日止，按年息5%計算之法定利息，為有理由
    ，應予准許。上訴人抗辯，被上訴人未依上開「Cj107-DVD
    Copy採購契約書」交付相關軟體之約定，交付相關軟體，應
    負瑕疵擔保責任、給付遲延及不完全給付責任，並依民法第
    359條規定解除契約權，於被上訴人未交付可用軟體前，主
    張同時履行抗辯云云，於法均有不合。原審因而准被上訴人
    所請，判命上訴人如數給付，並為准、免假執行之宣告，核
    無違誤。上訴意旨指摘原判決不當，求予廢棄改判，為無理
    由，應駁回之。
十一、本件事實已臻明確，兩造其餘主張及舉證，核與本件判決
    結果無涉，毋庸一一審酌，併此敘明。
十二、據上論結，本件上訴為無理由，依民事訴訟法第449條第1
    項、第78條，判決如主文。
中    華    民    國    95    年    9    月    20    日
                    民事第十四庭
                        審判長法  官  許正順
                              法  官  張  蘭
                              法  官  魏麗娟
正本係照原本作成。
如不服本判決，應於收受送達後20日內向本院提出上訴書狀，其
未表明上訴理由者，應於提出上訴後20日內向本院補提理由書狀
（均須按他造當事人之人數附繕本）上訴時應提出委任律師或具
有律師資格之人之委任狀；委任有律師資格者，另應附具律師資
格證書及釋明委任人與受任人有民事訴訟法第466條之1第1項但
書或第2項（詳附註）所定關係之釋明文書影本。
中    華    民    國    95    年    9    月    20    日
                              書記官  曾瓊安
附註：
民事訴訟法第466條之1（第1項、第2項）：
對於第二審判決上訴，上訴人應委任律師為訴訟代理人。但上訴
人或其他法定代理人具有律師資格者，不在此限。
上訴人之配偶、三親等內之血親、二親等內之姻親，或上訴人為
法人、中央或地方機關時，其所屬專任人員具有律師資格並經法
院認為適當者，亦得為第三審訴訟代理人。
得上訴。


司法院資訊處製作；財團法人民間司法改革基金會備份。
